臺灣高雄地方法院刑事判決　　　　　　　　　　　　九十三年度訴字第二四三號
　　公　訴　人　臺灣高雄地方法院檢察署檢察官
　　被　　　告　甲○○
右列被告因違反毒品危害防制條例案件，經檢察官聲請簡易判決處刑（九十三年度毒
偵字第九九０號），嗣經本院認不宜以簡易判決處刑（九十三年度簡字第四六二五號
），簽准改依通常程序審理，嗣因被告就被訴事實為有罪之陳述，經本院告知簡式審
判程序意旨，並聽取公訴人及被告之意見後，本院合議庭裁定由受命法官獨任依簡式
審判程序審理，判決如左：
    主  文
甲○○施用第一級毒品，累犯，處有期徒刑拾月。扣案之第一級毒品海洛因壹包（淨
重零點壹捌公克，空包裝重零點貳壹公克）沒收銷毀之；另使用過之注射針筒壹支沒
收。
    事  實
一、甲○○前因違反毒品危害防制條例（以下稱本條例）案件，經本院八十八年度訴
    字第二二０二號判決判處有期徒刑四月（詳後述），於民國八十九年十一月十四
    日易科罰金執行完畢。另因施用毒品案件，經本院以八十七年度毒聲字第二四一
    一號裁定送觀察、勒戒後，認無繼續施用毒品之傾向，由臺灣高雄地方法院檢察
    署檢察官於八十七年九月二十八日以八十七年度偵字第二一三七八號為不起訴處
    分確定；又於八十八年間再因施用毒品案件，由本院以八十八年度毒聲字第六九
    五四號裁定送觀察、勒戒後，認有繼續施用毒品之傾向，除據臺灣高雄地方法院
    檢察署檢察官以八十八年度毒偵字第一二七七號提起公訴，經本院八十八年度訴
    字第二二０二號判決判處有期徒刑四月確定外，另以八十八年度毒聲字第七四０
    五號裁定令入戒治處所施以強制戒治一年，復經八十九年度毒聲字第一五七七號
    裁定停止戒治，於八十九年三月十四日予以釋放，所餘期間付保護管束，嗣因前
    開停止戒治期滿未經撤銷，視為強制戒治執行完畢。詎甲○○猶不知悛悔，復基
    於施用第一級毒品海洛因之犯意，自上開強制戒治執行完畢釋放後五年內，於九
    十三年二月十九日二時許，在其位於高雄縣鳳山市○○里○○街二五巷十弄二號
    之住處內，先後以將海洛因摻入香煙後點燃；及將海洛因摻水後，再以針筒注射
    之方式，接續施用第一級毒品海洛因多次。嗣於同日二十一時三十分許，在高雄
    市○○區○○路與高速公路交流道口為警查獲，並經其同意後採尿送驗，始查悉
    上情。另扣得其所有之第一級毒品海洛因一包（淨重零點一八公克，空包裝重零
    點二一公克）及使用過之注射針筒一支。
二、案經高雄市政府警察局移送台灣高雄地方法院檢察署檢察官偵查起訴。
    理  由
一、本件被告甲○○係犯本條例第十條第一項之施用第一級毒品罪，其法定刑為死刑
    、無期徒刑、最輕本刑為三年以上有期徒刑以外之罪，於準備程序進行中，被告
    就被訴事實為有罪之陳述，由受命法官告知簡式審判程序之要旨並聽取其與公訴
    人之意見，經被告同意適用簡式審判程序後，本院亦認無不得或不宜改依簡式審
    判程序進行之處，爰依刑事訴訟法第二百七十三條之一第一項、第二百八十四條
    之一規定，本院合議庭裁定裁定本件由受命法官獨任進行簡式審判程序，合先敘
    明。
二、訊據被告對右揭犯行坦承不諱。按尿液檢驗結果之正確性受到諸多因素之影響，
    例如檢體簽收、處理、分析、文件處理及各檢體驗單位所訂定之CUTOFFVA-LUE（
    或閾值）不同等，均會影響到最後結果之判讀，目前尿液中煙毒檢驗方法如下：
  一般實驗室接到尿液煙毒檢驗申請時，第一步驟為利用免疫分析法做初步篩檢，
    如篩檢濃度小於CUTOFFVALUE即判讀為陰性反應；如篩檢濃度大於CUTOFFVALUE，
    則必須進一步做確認試驗，確認試驗方法之原理須異於篩檢方法之原理，確認試
    驗方法目前國內常用的方法計有免疫學分析法、TOXI-LAB（毒物層析法）、GC（
    氣體色層分析法）、GC/MS（氣體層析質譜儀分析法），依各實驗單位設備不同
    ，選用方法而有不同，其精密度依次為GC/MS優於GC優於TOXI-LAB，此有高雄醫
    學大學附設中和紀念醫院八十三年六月十四日函覆台灣高雄地方法院八十三年五
    月九日高仁刑公股字第九六八０號函可資參照。而所謂「氣相層析質譜儀」包括
    「氣相層析儀」及「質譜儀」二部分，在「氣相層析儀」部分，其方法為將物質
    氣化後，再經分析管分離，由於各種物質沸點及對管柱吸附力之不同，在經過檢
    測器（detector）測定後，表現出不同的滯留時間（retension time），利用滯
    留時間來判定是何種物質；「質譜儀」部分為檢測器，能將物質撞擊成碎片，並
    記錄其質譜圖，因每個化合物之鍵結能力不同，不同物質會有其特定之質譜圖，
    在物質判斷上有若指紋鑑定。理論上如果扣除人為因素（例如檢體之間的污染）
    不予列計者，氣相層析質譜儀之精確度接近百分之百，復有行政院退輔會榮民總
    醫院八十三年三月三日函覆澎湖地方法院（83）北總內字第一八五號函堪以佐證
    。又尿液內所含毒品成分之檢出，與其投與量、個人體質及檢驗儀器精密度等有
    關，經查有關文獻資料，甲基安非他命經口服投與後，約有百分之七十於二十四
    小時內自尿液中排出，海洛因經注射投與後，迅速水解成6-monoacetylmorphine
    ，轉變成嗎啡，再循嗎啡之代謝途徑排出體外，約有百分之八十於二十四小時內
    自尿液排出，因此採尿化驗應以投與後二十四小時內所採者為宜，此亦有行政院
    衛生署藥物食品檢驗局（八二）藥檢壹字第八二二五二六九號函可查。本件被告
    於九十三年二月十九日二十一時三十分許為警查獲後所採集之尿液，經送請高雄
    市立凱旋醫院檢驗之結果，呈現嗎啡之陽性反應，有該院九十三年二月二十七日
    煙毒尿液檢驗成績書（報告書檢驗號碼：高市凱醫檢字第０一六五六號）及尿液
    採證代碼對照表各一件在卷可稽，並有扣案第一級毒品海洛因一包及被告使用過
    之注射針筒一支等物品可資佐證。又前開扣案海洛因經法務部調查局鑑驗確含有
    第一級毒品海洛因之成分（淨重零點一八公克，空包裝重零點二一公克），有卷
    附該局九十三年三月三十日調科壹字第二二００一六八一四號鑑定通知書一份供
    參；至該使用過之注射針筒則由本院送請臺灣高雄醫學大學附設中和紀念醫院鑑
    定，其結果亦呈現第一級毒品海洛因之陽性反應，亦有該院九十三年十月十二日
    檢驗報告（報告編號：九三一０—一一號）在卷可佐。揆諸前揭說明，足徵被告
    之自白核與事實相符，堪予採信。另查，被告前因施用毒品案件，經本院裁定送
    觀察、勒戒後，認無繼續施用毒品之傾向，遂由臺灣高雄地方法院檢察署檢察官
    以八十七年度偵字第二一三七八號為不起訴處分確定；惟再因施用毒品犯行，經
    本院裁定送觀察、勒戒後，認有繼續施用毒品之傾向，除據臺灣高雄地方法院檢
    察署檢察官提起公訴，由本院判處有期徒刑四月確定外，另以裁定令入戒治處所
    施以強制戒治一年，嗣由本院裁定停止戒治，於八十九年三月十四日予以釋放，
    所餘期間付保護管束，且因停止戒治期滿未經撤銷，視為強制戒治執行完畢等情
    ，有卷附臺灣高等法院被告全國前案紀錄表一份可參，足認被告確於前開強制戒
    治執行完畢釋放後、五年內再犯本條例第十條第一項施用第一級毒品海洛因之罪
    。職是，本件事證明確，被告犯行洵堪認定，自應依法論科。
三、查海洛因係本條例第二條第二項第一款所定之第一級毒品，不得持有、施用及販
    賣。核被告甲○○所為，係犯本條例第十條第一項之施用第一級毒品罪。其施用
    第一級毒品海洛因命前後分別持有海洛因之低度行為，應為施用之高度行為所吸
    收，均不另論罪。次按，連續犯之成立，除主觀上須基於一個概括之犯意外，客
    觀上須先後數行為，逐次實施而具連續性，侵害數個同性質之法益，其每一前行
    為與次行為，依一般社會健全觀念，在時間差距上，可以分開，在刑法評價上，
    各具獨立性，每次行為皆可獨立成罪，構成同一之罪名，始足當之；如數行為於
    同時同地或密切接近之時地實施，侵害同一之法益，各行為之獨立性極為薄弱，
    依一般社會健全觀念，在時間差距上，難以強行分開，在刑法評價上，以視為數
    個舉動之接續施行，合為包括之一行為予以評價，較為合理，則屬接續犯，而為
    包括之一罪，最高法院八十六年台上字第三二九五號著有判例。本件被告接連數
    次以不同方式施用第一級毒品海洛因，其犯罪時間密切接近、地點亦屬同一，客
    觀上足認係單一行為之多次舉動，且其主觀上所認識者亦應屬基於單一犯意所為
    之接續舉動，接續侵害同一法益，應包括於一行為予以評價，為接續犯。另查，
    被告前因施用毒品案件，經本院八十八年度訴字第二二０二號判決判處有期徒刑
    四月確定，於八十九年十一月十四日易科罰金執行完畢一節，有前開臺灣高雄地
    方法院被告院內索引卡紀錄表暨臺灣高等法院被告全國前案紀錄表各一件在卷足
    憑，是被告於有期徒刑執行完畢後，五年以內再犯本件法定刑為有期徒刑以上之
    罪，為累犯，應依刑法第四十七條規定，加重其刑。爰審酌被告前因施用毒品案
    件，屢經觀察勒戒、強制戒治及法院科刑判決後，竟再為本件施用毒品犯行，足
    見其惡習已深，且戒絕毒癮之意志不堅，未能體悟施用毒品對自己、家人造成之
    傷害及社會之負擔，自屬可議；惟念其於犯後態度良好，並能坦承犯行及施用毒
    品本質上係屬戕害自身健康之行為，尚未直接危害他人，反社會性之程度應屬較
    低等一切情狀，量處如主文所示之刑，以資懲儆。另查，扣案第一級毒品海洛因
    一包係查獲之毒品，且該包裝袋與其內毒品業已無法析離，應同視為第一級毒品
    無訛，從而不問屬於犯人與否，均依本條例第十八條第一項前段規定沒收銷燬之
    ；另扣得使用過之針筒一支，業據被告供承係伊所有、並供本件施用毒品犯行所
    用之物，然查無積極證據足認該注射針筒製作之目的與使用上係專門供作施用毒
    品之器具，遂僅得認係被告所有而供犯本案所用之物，要非專供施用毒品之器具
    （法務部八十八年八月二十五日法檢字第一七九八號函釋研究意見採同一見解
    ），爰依刑法第三十八條第一項第二款之規定宣告沒收，併此敘明。
據上論斷，應依刑事訴訟法第二百七十三條之一第一項、第二百九十九條第一項前段
、第四百五十二條，毒品危害防制條例第十條第一項、第十八條第一項前段，刑法第
十一條、第四十七條、第三十八條第一項第二款，判決如主文。
中      華      民      國      九十三      年    十一    月      三    日
                                  臺灣高雄地方法院刑事第十七庭
                                      法  官  陳  明  呈
右正本證明與原本無異。
如不服本判決，應於判決送達後十日內，向本院提出上訴狀。
                                      書記官  林  明  忠
中    華    民    國      九十三      年      十一      月      三      日
附錄本判決論罪科刑法條：
毒品危害防制條例第十條
施用第一級毒品者，處六月以上五年以下有期徒刑。
施用第二級毒品者，處三年以下有期徒刑。
